【裁判字號】    89,上,171
【裁判日期】    890725
【裁判案由】    給付貨款
【裁判全文】
臺灣高等法院民事判決  八十九年度上字第一七一號
      上  訴  人  馨堡貿易有限公司
      法定代理人  林莎妤
      訴訟代理人  劉興源律師
      被  上訴人  九如實業股份有限公司  設台北市○○○路○段九十號九樓
      法定代理人  林隆士      .
      訴訟代理人  蔡奮鯨律師
                  徐秀鳳律師
右當事人間給付貨款事件，上訴人對於中華民國八十八年十二月二十九日臺灣臺北地
方法院第一審判決（八十八年度訴字第二九二三號），提起上訴，本院判決如左：
      主      文
上訴駁回。
第二審訴訟費用由上訴人負擔。
      事      實
甲、上訴人方面：
  一、聲明：(一)原判決廢棄。(二)被上訴人在第一審之訴駁回。
  二、陳述：與原判決記載相同者予以引用外，補稱：
    (一)、依被上訴人所提之貨櫃運送簽單、交貨日期分別為八十六年二月十三日與十
        八日，即應自八十六年六月十三日與十八日起算時效。另依被上訴人所提之
        發票上所載日期共分別為八十六年三月十四日與十八日，即應自該發票上所
        載日期起算時效。被上訴人於八十八年七月十二日始起訴請求已罹於時效。
    (二)、被上訴人提起本件之訴，係重複起訴，有悖一事不再理原則。
    (三)、被上訴人單方面製作之統一發票、對帳單並無證據力，貨櫃運送簽收單不能
        證明被上訴人之給付行為。
    (四)、上訴人致被上訴人之存證信函並無承認被上訴人已依約給付系爭貨物。被上
        訴人係交貨予以協寶公司，並非交貨予上訴人。上訴人亦無受領。
  三、證據：與原判決記載相同者予以引用外，補提名片一張。
乙、被上訴人方面：
  一、聲明：如主文所示。
  二、陳述：與原判決記載相同者予以引用外，補稱：
    (一)、按兩造合約關於貨款之給付，係約定貨到後一百二十天付款，而系爭貨物最
        後交付日期為八十六年三月十四日，其一百二十日後為八十六年七月十三日
        ，換言之，時效自八十六年七月十三日起算，則迄本件八十八年七月九日起
        訴時止未逾二年時間，自無所謂罹於時效可言。
    (二)、本件起訴之對象為「馨堡貿易有限公司」，與之前即原審法院八十八年訴字
        第一五五五號以「馨堡貿易股份有限公司」為被告，其當事人並不相同，故
        無同一事件問題。
    (三)、本件上訴人均係電話通知進貨，被上訴人依其通知陸續交貨，並向上訴人請
        款，該公司亦依所請給付貨款（按本件貨款除外），合計該公司已支付二百
        餘萬元。
    (四)、上訴人曾於八十七年八月十九日以台北古亭郵局第一八０一號存證信函致被
        上訴人，函中上訴人確認曾向被上訴人採購天花板材料，惟答稱因被上訴人
        給付遲延及其上包廠商協寶公司尚未給付工程款，致其無法付款等語，足見
        被上訴人業依約履行交付貨物無訛。
  三、證據：與原判決記載相同者予以引用之。
      理      由
一、本件被上訴人起訴主張：伊與上訴人連同已判決確定之馨堡工程有限公司（以下
    簡稱馨堡公司）訂立同一工程材料買賣合約。約定由伊提供天花板工程材料，並
    由上訴人與馨堡公司給付價金。伊已依約交貨完畢，但渠等尚有尾款新台幣（下
    同）三百六十六萬一千九百三十九元未付，迭經催討，置之不理，為此，依買賣
    合約之規定，請求渠等連帶給付三百六十六萬一千九百三十九元及加付法定遲延
    利息等語（原審判決駁回被上訴人對馨堡公司之請求，雖被上訴人聲明不服而提
    起附帶上訴，但嗣又撤回該上訴，此部分已告確定）。上訴人則以：本件請求權
    之時效早已消滅；又本件係重複起訴，有違一事不再理原則。再者，兩造間之買
    賣關係不成立，且被上訴人根本未交付系爭貨物，自無給付貨款之義務云云，資
    為抗辯。
二、按兩造合約關於貨款之給付，係約定貨到後一百二十天付款（見原審卷第八頁）
    。而系爭貨物最後交付日為八十六年三月十四日，有託運單在卷可憑（見原審第
    十頁）。則貨到一百二十日後為八十六年七月十三日，易言之，時效應自八十六
    年七月十三日起算，迄被上訴人於本件八十八年七月九日起訴時止（見原審卷第
    五頁）。尚未逾二年時間，自無所謂罹於時效可言。上訴人主張：被上訴人提起
    本訴，早已罹於時效消滅云云，自非可採。
三、被上訴人因曾於原審法院對「馨堡貿易股份有限公司」提起給付工程款之訴，並
    遭原審八十八年度訴字第一五五五號案件駁回被上訴人敗訴確定在案。有該案之
    判決書及裁定書正本各一份附卷可稽（見原審卷第三十一、三十五頁）。惟查本
    件起訴之對象為「馨堡貿易有限公司」，而上開案件之被告為「馨堡貿易股份有
    限公司」，而其判決駁回之理由亦以「馨堡貿易股份有限公司」非契約之當事人
    為依據，故被上訴人對「馨堡貿易有限公司」提起本件之訴與上開案件間，當事
    人並不相同，自無所謂同一事件問題。上訴人主張被上訴人提起本件之訴，係重
    複起訴，有悖一事不再理原則云云，亦無可採。
四、核閱卷附買賣合約書，其上買受人所蓋印章為上訴人「馨堡貿易有限公司」及其
    法定代理人林莎妤（見原審卷第八頁）。參諸兩造嗣發生本件貨款糾紛，被上訴
    人所發存證信函之對象為上訴人，而上訴人所回覆之存證信函中，亦坦承與被上
    訴人間之買賣關係存在，有兩造往來之存證信函各一件為證（見原審卷第七十二
    －七十七頁）。足證兩造間之買賣契約業已合法成立生效。自不因被上訴人曾陳
    稱原欲與馨堡公司訂約等語，而受影響。上訴人抗辯：兩造間無買賣契約關係存
    在云云，尚非可採。
五、被上訴人主張伊已交付買賣標的物予上訴人之事實，業據其提出相符之貨櫃運貨
    簽收單、統一發票、結帳單、對帳單在卷可憑（見原審卷第九－十二頁）應堪採
    信。上訴人雖否認被上訴人已依約交付買賣標的物，辯稱：被上訴人係將買賣標
    的物交付予訴外人協寶公司；又上開單據均為被上訴人單方面製作之文書，不足
    採信云云。惟查，被上訴人主張：上訴人已支付部分貨款，業經原審函請台灣中
    小企業銀行仁愛分行及萬泰商業銀行查明結果，上訴人所簽發之支票，確由被上
    訴人提示兌現，有台灣中小企業銀行仁愛分行八十八年十月二十八日八八仁愛字
    第０二八四四號函（含支票）、萬泰商業銀行八十八年十一月十一日八八泰儲字
    第０一七五號（含支票）在卷可憑（見原審卷第八一－八二頁、八九－九三頁）
    。且核與被上訴人所提之統一發票、結帳單、對帳單相符（見原審卷第五九－七
    一頁）。足證被上訴人陳稱上訴人確已支付部分貨款之事實，應予採信。從而亦
    證上開貨櫃運送簽收單、統一發票、結帳單及對帳單係為真實。上訴人空言否認
    上開單據為私人製作，無證據力云云，並不足採。再者，被上訴人為催討本件貨
    款，曾於八十七年六月五日發存證信函予上訴人，上訴人亦回函予被上訴人，已
    如上述。而上訴人之回函中，亦坦承被上訴人已依約交付貨物，僅係於該回函中
    主張被上訴人遲延履行及指摘被上訴人與上訴人之協力廠商協寶公司間有不正常
    之運送關係而已（見原審卷第七十四－七十七頁）。足證被上訴人確已依約將買
    賣標的物交付予上訴人。上訴人抗辯被上訴人未依約交付貨物，而係交予協寶公
    司云云，尚難採信。
六、綜上，被上訴人本於買賣之法律關係，請求上訴人給付餘欠貨款三百六十六萬一
    千九百三十九元，及自最後交貨日（八十六年三月十四日）一百二十日起即八十
    六年八月一日起至清償日止，按年息百分之五計算之利息，洵屬正當，應予准許
    。原審就此部分為被上訴人勝訴之判決，並依兩造之聲請，各酌定相當擔保金額
    ，為准免假執行之宣告，經核並無不合。上訴意旨指摘原判決此部分不當，求予
    廢棄改判，為無理由，應予駁回。
七、兩造其餘之攻擊防禦方法及舉證，對本件判決結果已不生任何影響，不另贅論，
    併此敘明。
八、據上論結，本件上訴為無理由，依民事訴訟法第四百四十九條第一項、第七十八
    條，判決如主文。
中      華      民      國    八十九    年      七      月    二十五    日
                              臺灣高等法院民事第十庭
                                  審判長法  官  林  敬  修
                                        法  官  黃  騰  耀
                                        法  官  劉  勝  吉
右正本係照原本作成。
如不服本判決，應於收受送達後二十日內向本院提出上訴書狀，其未表明上訴理由者
，應於提出上訴後二十日內向本院補提理由書狀（均須按他造當事人之人數附繕本）
上訴時應提出委任律師或具有律師資格之人之委任狀；委任有律師資格者，另應附具
律師及格證書及釋明委任人與受任人有民事訴訟法第四百六十六條之一第一項但書或
第二項（詳附註）所定關係之釋明文書影本。
中      華      民      國    八十九    年      七      月    二十六    日
                                        書記官  李  翠  齡
附註：
民事訴訟法第四百六十六條之一（第一項、第二項）：
對於第二審判決上訴，上訴人應委任律師為訴訟代理人。但上訴人或其法定代理人具
有律師資格者，不在此限。
上訴人之配偶、三親等內之血親、二親等內之姻親，或上訴人為法人、中央或地方機
關時，其所屬專任人員具有律師資格並經法院認為適當者，亦得為第三審訴訟代理人
。


司法院資訊處製作；財團法人民間司法改革基金會備份。
